【裁判字號】    99,台上,6764
【裁判日期】    991028
【裁判案由】    違反毒品危害防制條例
【裁判全文】
最高法院刑事判決            九十九年度台上字第六七六四號
上  訴  人  台灣高等法院台南分院檢察署檢察官
上  訴  人
即  被  告  甲○○
選任辯護人  黃慕容律師
上列上訴人等因被告違反毒品危害防制條例案件，不服台灣高等
法院台南分院中華民國九十九年七月二十八日第二審更審判決（
九十九年度重上更(四)字第一一九號，起訴案號：台灣台南地方法
院檢察署九十四年度偵字第一五一八號），提起上訴，本院判決
如下：
    主  文
上訴駁回。
    理  由
按刑事訴訟法第三百七十七條規定，上訴於第三審法院，非以判
決違背法令為理由，不得為之。是提起第三審上訴，應以原判決
違背法令為理由，係屬法定要件。如果上訴理由書狀並未依據卷
內訴訟資料，具體指摘原判決不適用何種法則或如何適用不當，
或所指摘原判決違法情事，顯與法律規定得為第三審上訴理由之
違法情形，不相適合時，均應認其上訴為違背法律上之程式，予
以駁回。本件原判決係以上訴人即被告甲○○違反毒品危害防制
條例案件之犯行，罪證明確，因而撤銷第一審諭知甲○○無罪之
判決，經比較刑法及毒品危害防制條例之新舊規定後，改判論處
甲○○販賣第一級毒品未遂（累犯）罪刑，同時為相關從刑之諭
知。已詳敘其調查、取捨證據之結果及憑以認定犯罪事實之心證
理由。並就甲○○否認之供詞及其所辯各語認非可採，予以論述
。另就甲○○被訴自民國九十三年年中起，以0000000000號、00
00000000號二支行動電話為連絡工具，以每次二十五毫克新台幣
（下同）一千元之代價，多次販賣第一級毒品海洛因予楊景翔，
亦涉犯修正前毒品危害防制條例第四條第一項販賣第一級毒品罪
嫌部分。係認甲○○該被訴部分，僅楊景翔於警詢、偵查中之片
面指證，既乏與其指證具有關聯性之補強證據足佐，無法證明與
事實相符，因認此部分犯罪不能證明，並說明檢察官係以之與甲
○○上開論罪部分，依修正前刑法連續犯裁判上一罪關係起訴，
故對之不另為無罪諭知。就形式上觀察，原判決要無採證認事違
背經驗法則、論理法則或理由不備等違背法令之情形。原判決事
實認定楊景翔因涉嫌竊盜未遂被查獲，於警詢中供出所施用海洛
因來源，乃於九十四年一月十七日十六時許，以其0000000000號
行動電話撥打甲○○使用之0000000000號行動電話，向其聯絡洽
妥欲購買一千元海洛因，甲○○應允，乃攜帶海洛因依約前往，
而於同日十六時四十分許，在台南市○○路○段赤崁樓大門前，
雙方尚未完成交易，經警察查獲，扣得海洛因十八包及陳某使用
之上開行動電話一支等情，除據楊景翔於警詢、偵查中供證屬實
，即甲○○亦不否認於上開時間，確有與楊景翔以上開電話聯絡
後，因攜帶海洛因十八包至台南市○○路○段赤崁樓大門前，為
警員當場查獲之事實無誤，復有查獲扣案經鑑驗確為海洛因之白
色粉末十八包、甲○○使用之上開0000000000號行動電話一支及
卷附上開行動電話之通聯紀錄足佐。原判決因之認甲○○確有本
件販賣第一級毒品未遂犯行，要無不合。而由楊景翔於警詢先係
供稱伊係打0000000000號行動電話向綽號「阿宏（按即甲○○）
」之男子購買海洛因，嗣又稱經伊撥打0000000000號電話給「阿
宏」，對方要伊改打另一支0000000000號行動電話給「阿宏」。
伊係撥打0000000000號行動電話向「阿宏」購買海洛因等語。且
甲○○使用之另00000000000號行動電話與該0000000000號行動
電話於九十三年十一月至九十四年一月間有多次通聯，另該0000
000000號行動電話與0000000000號行動電話於九十四年一月十六
日十二時二分五十秒、同年月十七日十三時零分二秒亦有相互通
聯情形，足證該使用0000000000號行動電話者，應與甲○○有相
當密切關係，否則楊景翔打該0000000000號行動電話欲購買毒品
，衡情對方當無要其改打該0000000000號行動電話予甲○○之理
。至該0000000000號行動電話之使用人究係何人，均無解於甲○
○本件販賣毒品未遂犯行之成立。亦即該部分非屬本件販賣毒品
罪之構成要件事實。則原判決事實認案發當日楊景翔原先撥打之
0000000000號行動電話係甲○○之妻潘慧玲所使用，縱屬有誤，
因除去該部分，既無礙於甲○○本件犯罪之成立，要不能執此指
原判決為違法。而潘慧玲於審判中到庭結證否認該0000000000號
行動電話係其使用，自不能認係對甲○○有利之證據，原判決未
說明不採之理由，亦無理由不備之違法。又甲○○經警查獲疑似
海洛因之白色粉末十八包，依台南市警察局第五分局扣押物品目
錄表、毒品初步檢驗報告單及現場照片圖所載，其含袋重量載為
六點九公克，而該扣案白色粉末嗣經送法務部調查局鑑驗結果，
證實確含第一級毒品海洛因成分，其淨重為四點零六公克，空包
裝重三點六公克，合計為七點六六公克。較之上開警局所載之含
袋總重為重。此要因其二者使用不同之磅秤，且秤量存有誤差之
故，然法務部調查局係行政院依毒品危害防制條例施行細則訂頒
「獲案毒品處理流程管制作業要點」所規定之毒品檢驗、集中保
管機關，則原判決以該局上開鑑驗結果，資為扣案海洛因之沒收
銷燬宣告依據，要不能指有證據上理由矛盾之違誤。是甲○○上
訴意旨以上情指原判決違背法令，核與法律規定得為第三審上訴
理由之違法情形，不相適合，而渠其餘上訴意旨，則係就屬原審
採證認事職權之行使及原判決已說明事項，徒憑己見，任意指摘
，或仍為單純事實之爭執，均不能認係適法之第三審上訴理由。
而原判決對甲○○被訴於九十三年年中起，以0000000000號、00
00000000號行動電話為連絡工具，而以每二十五毫克一千元之代
價，多次販賣海洛因予楊景翔部分，已於不另為無罪諭知之理由
內，就此被訴部分除楊景翔之片面供述外，如何並無其他具有相
當關聯性之補強證據足佐，乃認該部分犯罪尚屬不能證明，說明
其理由甚詳。檢察官上訴意旨以原判決既採信楊景翔之供述、所
指雙方聯絡電話及甲○○嗣前往約定交易地點經警查獲，扣得海
洛因十八包等情，認陳某應成立販賣第一級毒品未遂罪刑，卻又
將其供述分割，認無直接證據足以證明甲○○有上開其餘被訴之
販賣毒品犯行，顯違證據法則，應有判決不適用法則之違法等語
。則係就原判決已說明之事項及採證認事職權之行使，憑執己見
，而為不同之評價、論斷，亦不能認屬適法之第三審上訴理由。
依上揭說明，檢察官及甲○○之上訴均屬違背法律上之程式，俱
應予駁回。
據上論結，應依刑事訴訟法第三百九十五條前段，判決如主文。
中    華    民    國  九十九  年    十    月  二十八  日
                      最高法院刑事第十二庭
                          審判長法官  黃  一  鑫  
                                法官  張  春  福  
                                法官  林  勤  純  
                                法官  陳  國  文  
                                法官  宋  明  中  
本件正本證明與原本無異
                                      書  記  官  
中    華    民    國  九十九  年   十一   月    八    日
                                                      K

司法院資訊處製作；財團法人民間司法改革基金會備份。
